【裁判字號】    89,易,277
【裁判日期】    890929
【裁判案由】    竊盜
【裁判全文】
臺灣桃園地方法院刑事判決              八十九年度易字第二七七號
    公  訴  人  臺灣桃園地方法院檢察署檢察官
    被      告  丙○○
    選任辯護人  乙○○
右列被告因竊案件，經檢察官提起公訴( 八十九年度偵字第三八八號 )，本院判決
如左︰
    主  文
丙○○竊盜，處罰金參仟元，如易服勞役以參佰元折算壹日，緩刑貳年。
    事  實
一、丙○○意圖為自己不法之所有，於民國（下同）八十八年十二月三日上午十時五
    分許，在桃園縣龍潭鄉○○路一０七號甲○○經營之成衣店內，佯裝試穿衣服，
    趁店主甲○○不注意之際，竊取店內咖啡色襯衫一件，值新台幣（下同）四百九
    十元，得手後放置於其前向甲○○購物之塑膠袋內所購已付款白色襯衫之下，為
    甲○○發覺有異，請丙○○打開上開塑膠袋，在白色襯衫下發現咖啡色襯衫，當
    場報警查獲。
二、案經桃園縣警察局平鎮分局報告台灣桃園地方法院檢察署檢察官偵查起訴。
    理  由
一、被告於本院審理時先否認有竊犯行，後則坦承竊犯行，再改辯稱其沒有偷襯
    衫，咖啡色襯衫沒有放在下面云云，然查右揭事實，業據被告於警訊時供承不諱
    ，並據被害人甲○○指訴綦詳，被告於被害人報案後警員到場處理時及警訊時均
    承認有竊等節，且據證人即到場處理之警員李應健到庭結證屬實，，復有贓物
    認領保管單一紙在卷可稽，是被告所辯要係事後卸責之詞，不足採信，事證明確
    ，被告犯行至堪認定，應依法論科。
二、核被告所為，係犯刑法第三百二十條第一項之竊罪。被告雖於本院審理時陳稱
    其有精神官能症，提出龍潭鄉五福診所疾病診斷證明書影本為證，經本院函請行
    政院衛生署桃園療養院（下稱桃園療養院）鑑定被告犯案時之精神狀態，認被告
    疑為一精神分裂症之病患，據被告所述，被告約自四年多以前，開始疑似有關係
    妄想、色情妄想，後來更因此而辭去工作，後來之工作也多無法持續，多在家中
    料理家務，自二年前開始，被告開始積極參與宗教活動，有睡眠差、自言自語、
    偶自笑、人際退縮等症狀，其社會功能逐漸降低，在家中多臥床，而家事也多由
    先生及弟弟負責，被告僅能接送小孩上下學，於是先生帶被告至精神科就診，曾
    至林口長庚及一般診所就醫，目前不規則門診治療中；被告有家族精神疾病史，
    其母為慢性精神疾患，目前在玉里醫院住院治療中，其弟於八十七年十月也曾出
    現被害妄想，未受精神科評估及治療；被告智力測驗顯示其語言智商九十九，操
    作智商八十七，總智商九十三，其智能表現屬於一般程度，其注意力表現尚好，
    反應速度快，但抽象思考、空間分析及組織能力有下降，能力表現低於其課業成
    就該有的預期水準，從心理測驗中可見其有情緒困難、衝動控制不佳的問題，又
    於行為觀察中可見其表情不合宜、有不當之笑容、自言自語現象等異於常人之表
    現，腦波檢查結果呈現瀰漫性輕度大腦皮質功能異常；但參照起訴書之內容，及
    被告所自述涉案之相關內容來看，其行為受精神症狀影響之可能性為低，故推測
    被告涉案當時之精神狀態應未達精神耗弱程度；鑑定結論：被告涉案當時之精神
    狀態應未達精神耗弱程度，有桃園療養院之精神鑑定報告書在卷可考。因之，被
    告行為時既未達精神耗弱之程度，自不得依刑法第十九條第二項之規定減輕其刑
    。爰審酌被告係精神病患，其品行，犯罪之動機、目的、手段所生之危害、所竊
    財物價值不高（僅四百九十元）及犯罪後之態度等一切情狀，量處如主文所示之
    刑，並諭知易服勞役之折算標準，以示懲儆。末查被告前未受有期徒刑以上刑之
    宣告，有台灣高等法院被告全國前案紀錄表及台灣桃園地方法院檢察署刑案資料
    查註紀錄表各一紙附卷足憑，被告偶罹罪章，且係精神病患者（有國軍桃園總醫
    院附設民眾診療服務處診斷證明書附卷可按），其犯罪後已深知悔悟，本院認其
    經此教訓後，當知警惕，應無再犯之虞，因認其所宣告之刑，以暫不執行為適當
    ，併予宣告緩刑二年，以勵來茲而啟自新。
據上論斷，應依刑事訴訟法第二百九十九條第一項前段、刑法第三百二十條第一項、
第四十二條第二項、第七十四條第一款，罰金罰鍰提高標準條例第一條前段、第二條
判決如主文。
本案經檢察官魏雯祈到庭執行職務。
中      華      民      國      八十九      年     九     月   二十九   日
                                  臺灣桃園地方法院刑事第四庭
                                      法  官    鄭  景  文
右正本證明與原本無異
如不服本判決書應於送達後十日內向本院提出上訴狀
                                      書記官    古  玉  琴
中      華      民      國      八十九      年     十     月    二     日
論罪法條：
刑法第三百二十條
意圖為自己或第三人不法之所有，而竊取他人之動產者，為竊盜罪，處五年以下有期
徒刑、拘役或五百元以下罰金。
意圖為自己或第三人不法利益，而竊佔他人之不動產者，依前項之規定處斷。
前二項之未遂犯罰之。


司法院資訊處製作；財團法人民間司法改革基金會備份。
